【裁判字號】    88,交易,501
【裁判日期】    890106
【裁判案由】    過失傷害
【裁判全文】
臺灣臺北地方法院刑事判決                        八十八年度交易字第五○一號
    公  訴  人  臺灣臺北地方法院檢察署檢察官
    被      告  乙○○
                甲○○
    右一人選任辯護人  廖修譽
右列被告等因過失傷害案件，經檢察官提起公訴( 八十八年度偵字第一三六七三號、
第一五三六九號 )，本院判決如左：
        主      文
乙○○因過失傷害人，處拘役伍拾日，如易科罰金，以參佰元折算壹日。
甲○○因過失傷害人，處拘役伍拾玖日，如易科罰金，以佰元折算壹日。
        事      實
一、乙○○於八十八年四月十六日( 星期五 )上午六時五十分許，駕駛車牌AS-6733
    號自用小客車，沿臺北市大安區○○○路東側內線車道由南往北方向行駛，途經
    新生南路、金華街交岔路口，欲依「左轉箭頭綠燈」行車管制號誌燈指示，左轉
    金華街行駛之際，明知該「左轉箭頭綠燈」行車管制號誌( 第二時相 )時間短暫
    ( 廿秒 )，本應注意車前狀況並隨時採取必要安全措施之規定儘速左轉，而依當
    時係日間、天候晴、路面乾燥無缺陷、視距良好無障礙物及行車管制號誌正常等
    情形觀之，並無任何足令乙○○有何不能注意之情事，其應注意且能注意卻疏未
    注意車前狀況並採取煞車停駛之安全措施，即貿然以時速約十公里之行車速度駕
    車左轉金華街行駛，惟尚未駕車穿越新生南路西側慢車道駛入金華街口前，新生
    南路西側( 北往南 )慢車道適有一輛由甲○○所駕駛之車牌FGW-823 號重型機器
    腳踏車直行駛來，疏未注意遵守其遵行方向之「紅燈」行車管制號誌表示「禁止
    通行，不得超越停止線或進入路口」之指示，亦疏未注意車前狀況並採取煞車停
    駛等必要安全措施，逕自駕車闖紅燈直行穿越金華街口，以致該輛重型機器腳踏
    車前車頭猛烈撞擊乙○○所駕駛之該輛車牌AS-6733 號自用小客車右前車門後失
    控倒地，受有下頷骨骨折、顏面多處深度撕裂傷、左手食指疑似骨折等傷害。乙
    ○○亦因右前車窗玻璃碎裂，右眼球遭碎玻璃片擊中，受有急性過敏性結膜炎之
    傷害。
二、案經被害人甲○○訴由臺北市政府警察局大安分局移送，及被害人乙○○訴請臺
    灣臺北地方法院檢察署檢察官偵查起訴。
        理      由
一、訊據被告乙○○、甲○○二人均矢口否認渠等駕車有何過失犯行，被告乙○○辯
    稱略以「我依左轉箭頭綠燈左轉金華街行駛，快要完全轉入金華街時，突然右前
    方遭受撞擊，我只有注意金華街方向路況，是甲○○駕車闖紅燈肇事」云云。被
    告甲○○辯稱略以「我記得當時新生南路( 北往南 )是綠燈，乙○○違規左轉，
    我駕車當時之車速卅公里左右，我有減速」云云。經查：
    (一)臺北市○○○路、金華街交岔路口之行車管制交通號誌為三時相運作，第一
        時相為「新生南路南北向直行」綠燈；第二時相為「新生南路東側( 內線 )
        快車道南往西( 金華街 )方向左轉、慢車道南往北直行及南往西左轉」綠燈
        ；第三時相為「金華街西往北( 新生南路東側 )左轉、西往南( 新生南路西
        側 )右轉」綠燈，有臺北市交通管制工程處八十九年八月廿九日北市交工控
        字第八九六一九九七四○○號函一件在卷可稽。是以縱然被告乙○○違規駕
        車左轉金華街行駛，被告甲○○駕車遵行方向之行車管制號誌仍為紅燈，至
        為灼然。況查八十八年四月十六日( 星期五 )上午六時五十分許，新生南路
        東側內線車道「左轉箭頭綠燈」( 第二時相 )時間僅有廿秒，亦有前揭臺北
        市政府交通管制工程處函附之「新生南路金華街口交通號誌時制表」一紙在
        卷。臺北市○○○路( 雙向六線快車道及二線慢車道 )、金華街交岔路口，
        車輛動線複雜且車流量大，被告乙○○既自承其係以時速約十公里之行車速
        度駕車左轉金華街行駛，則其駕車左轉穿越新生南路西側慢車道駛入金華街
        行駛之際，該交岔路口新生南路西側北往南車輛遵行之行車管制號誌應非開
        放車輛直行之「綠燈」號誌，被告甲○○應係駕車闖紅燈直行穿越金華街口
        壹節洵堪認定。
    (二)被告乙○○、甲○○二人均係領有駕駛執照之駕駛人，其等就「道路交通安
        全規則」第九十條「駕駛人駕駛汽( 機 )車，應遵守道路交通號誌之指示」
        及第九十四條第三項「汽( 機 )車行駛時，駕駛人應注意車前狀況，．．．
        並隨時採取必要之安全措施」等規定，均應知之甚稔。況依卷附「道路交通
        事故調查報告表」所載，本件交通事故發生當時係日間、天候晴、路面乾燥
        無缺陷、視距良好無障礙物及行車管制號誌正常等情形觀之，並無任何足令
        被告乙○○有何不能注意「車前狀況並隨時採取必要之安全措施」或被告甲
        ○○有何不能注意「遵守道路交通號誌之指示或注意車前狀況並隨時採取必
        要之安全措施」之情事，其等均應注意且能注意卻均疏未注意前揭規定，以
        致發生本件交通事故，被告乙○○、甲○○二人就本件交通事故之發生均有
        過失無疑。
    (三)被害人甲○○因本件交通事故受有下頷骨骨折、顏面多處深度撕裂傷、左手
        食指疑似骨折等傷害，有臺北市立仁愛醫院診斷證明書一紙在卷( 臺北地署
        八十八年度偵字第一三六七三號卷第廿一頁 )；被害人乙○○因本件交通事
        故亦因右眼球遭碎玻璃片擊中，受有急性過敏性結膜炎之傷害，有臺北市立
        仁愛醫院驗傷診斷書一件在卷。證人( 臺北市立仁愛醫院醫師 )莊宗憲於八
        十九年七月六日就地訊問中，具結證述被害人乙○○於事故發生當日( 八十
        八年四月十六日 )即因眼睛紅腫而至臺北市立仁愛醫院急診，係類似異物刺
        激引起的急性結膜炎，也是過敏原因等情綦詳，載明筆錄在卷可稽。被告甲
        ○○空言否認被害人乙○○眼睛受傷係其造成云云，不足採信。被告乙○○
        前揭駕車不慎肇事之過失與被害人甲○○受有前揭傷害間，有相當因果關係
        。被告甲○○前揭駕車違規肇事之過失與被害人乙○○受有前揭傷害間，亦
        有相當因果關係。被告乙○○、甲○○二人過失傷害之犯行，均堪認定，均
        應依法論科。
二、核被告乙○○、甲○○二人所為，均係犯刑法第二百八十四條第一項前段過失傷
    害罪。查被告乙○○於肇事後，雖向到場處理事故警員坦承其駕車與甲○○駕駛
    之重型機器腳踏車發生碰撞，惟矢口否認其有過失，已詳見前述，核與刑法第六
    十二條前段自首減輕其刑之規定不符，併此敘明。爰分別審酌被告乙○○、甲○
    ○二人過失程度、肇事後不知悔悟飾詞狡辯、造成被害人甲○○、乙○○二人受
    傷程度及彼此迄未達成民事上和解賠償損害等一切情狀，分別量處如主文所示之
    刑並諭知易科罰金之折算標準，以示懲儆。
據上論斷，應依刑事訴訟法第二百九十九條第一項前段，刑法第二百八十四條第一項
前段，第四十一條，罰金罰鍰提高標準條例第一條前段，第二條，判決如主文。
本案經檢察官張紹斌到庭執行職務
中      華      民      國    八  十  九    年     一     月     六     日
                          臺灣臺北地方法院交通法庭
                                  法  官  鍾      華
右正本證明與原本無異。
如不服本判決，應於判決送達後十日內向本院提出上訴狀 (應附繕本) ，上訴於
臺灣高等法院。
                                  書記官  黃  繡  琴
中      華      民      國    八  十  九    年    十一    月      六    日
附錄本案所犯法條全文
刑法第二百八十四條：
  因過失傷害人者，處六月以下有期徒刑，拘役或五百元以下罰金。致重傷者，處一
  年以下有期徒刑，拘役或五百元以下罰金。
  從事業務之人，因業務上之過失傷害人者，處一年以下有期徒刑、拘役或一千元以
  下罰金。致重傷者，處三年以下有期徒刑，拘役或二千元以下罰金。


司法院資訊處製作；財團法人民間司法改革基金會備份。
